臺灣桃園地方法院刑事判決　　　　　　　　　　　　九十二年度交易字第四二七號
　　公　訴　人　臺灣桃園地方法院檢察署檢察官
　　被　　　告　乙○○
右列被告因過失傷害案件，經檢察官提起公訴（九十二年度偵字第一０三八四號），
本院判決如左：
    主  文
乙○○從事業務之人，因業務上之過失傷害人致重傷，處有期徒刑陸月，如易科罰金
以佰元折算壹日。
    事  實
一、乙○○係設於桃園縣蘆竹鄉○○路○段五三二之一號之「順裕貨櫃運輸股份有限
    公司」司機，以駕駛該公司所有車號ＫＥ－八七八號營業貨櫃曳引車（下稱曳引
    車）為業，為從事駕駛業務之人，於民國（下同）九十二年五月十四日下午，駕
    該車沿桃園縣蘆竹鄉○○路往大竹方向行駛，同日十六時許，途經蘆竹鄉○○路
    與富國路交岔路口欲右轉之際，明知應距交岔路口三○公尺前顯示方向燈、轉彎
    車應讓直行車先行及注意車前狀況及兩車併行之間隔，隨時採取必要之安全措施
    ，且依當時情形，又無不能注意之情事，竟疏於注意右方，適有亦疏未注意車前
    狀況並隨時採取必要之安全措施，甲○○所騎乘之車號ＧＩＡ－七二九號重型機
    車併行行駛。詎乙○○於駕車右轉時始顯示方向燈並同時右轉入富國路口，致其
    上開曳引車之右後輪擦撞甲○○所騎乘上開機車後輪左側，使甲○○人車倒地後
    ，為其所駕上開曳引車之右後輪外側邊緣輾過，致甲○○受有骨盆骨折、右側股
    骨骨折、膀胱及尿道破裂之重大難治之傷害。乙○○於肇事後，在有偵查犯罪職
    權之機關尚不知何人為肇事者前，即主動向到現場處理之桃園縣警察局大園分局
    警員李榮宗坦承肇事接受偵訊自首，並接受裁判。
二、案經甲○○訴由桃園縣警察局大園分局報告臺灣桃園地方法院檢察署檢察官偵查
    官起訴。
    理  由
一、訊據被告乙○○固坦認其駕車於上述時、地右轉，與告訴人甲○○騎乘機車發生
    碰撞，致甲○○受傷犯行，惟矢口否認有何追撞甲○○之情事，辯稱：伊未衝撞
    甲○○，伊聽到碰撞聲後便下車察看，其無過失；且甲○○所受之傷勢可能係其
    滑倒側滾，被自己機車壓到所致云云。經查：
（一）右揭事實，業據告訴人甲○○於偵訊時指訴：「（事發經過？）我在南竹路往
      大竹行進中停紅燈綠燈時我起步要走，『我旁邊有台貨櫃車要右轉』我要直行
      就把我撞倒在地，使我被貨櫃車輪右側車輪壓到，使我下半身都麻痺。」等情
      綦詳（見偵卷第二十二頁）。核與被告於警詢時供稱：「（當時案發經過為何
      ？）當時我駕駛ＫＥ－八七八號營業貨櫃曳引車由南竹路往大竹方向行駛，行
      駛至南竹、富國路口，當時號誌為紅燈，我便停下來等紅燈‧‧‧至號誌變換
      為綠燈，我便起步打右方向燈並右轉，右轉時便聽到一聲碰撞‧‧‧。」等語
      、於本院供稱：「‧‧‧我的車號是ＫＥ－八七八，當時我是在行進中，我感
      覺到被害人追撞我的後輪，機車倒地離我車子右後輪約有五、六公尺。」等情
      相符（見偵卷第三頁、本院卷第十九頁）。綜上所述，則本案車禍之發生係被
      告所駕駛之車號ＫＥ－八七八號營業曳引車與告訴人甲○○駕駛車號ＧＩＡ－
      七二九號之機車係併排同時前進時，因被告駕駛該曳引車欲右轉時，其右後車
      輪與告訴人騎乘之機車左側後車輪發生擦撞，致告訴人所騎乘之機車左側因受
      外力撞擊而往左傾斜，在物理慣性力及機車前進之加速度下，告訴人往左前側
      飛離機車致為被告所駕之曳引車右後車輪側邊輾過，使告訴人受有骨盆骨折、
      右側股骨骨折、膀胱及尿道破裂等傷害，有長庚紀念醫院診斷證明書二紙在卷
      足按（見偵卷第十二頁、本院卷第六十六頁）。而告訴人因本件事故致(1)右股
      骨部分未完全癒合，外固定架仍不能移除。(2)仍持續排膿，為控制病情，可能
      需再清創手術。(3)明顯活動範圍受限：髖關節部分為零至七十度，被動性，即
      病患無法自己動，需要外力拉動（正常人為主動性，活動範圍為負五度至一百
      三十度）。膝關節部分：活動度零度，無彎曲能力（正常人為零度至一百四十
      度）。踝關節部分：彎曲攣縮，內翻，活動範圍為零度，有財團法人長庚紀念
      醫院（林口）分院九十三年四月十九日（九三）長庚法字第０四０五號函存卷
      足佐（置於本院卷內），堪認已達刑法第十條第四項第六款「於身體或健康有
      重大難治傷害」之重傷程度。是被告所辯顯係飾卸之詞，不足採信。被告過失
      犯行，可堪認定。
（二）雖告訴人即被害人甲○○於本院審理時改稱：「（車禍如何發生？）當時我是
      停下來等紅燈，綠燈剛起步的時候，就被撞到。」、「（你當時感覺是你去撞
      到東西還是被東西撞到？）我是被撞到的。」云云（見本院卷第七十三頁、第
      七十四頁）。惟按物理慣性法則，若果如告訴人於本院自陳：其機車直行前進
      下被引曳車自後方撞擊，衡引曳車係往右方行駛，則引曳車車頭撞擊該機車後
      方後，此時機車應往引曳車行進方向之左前方摔出，惟觀之卷附現場車禍照片
      及桃園縣警察局處理交通事故登記表現場草圖影本（桃園縣警察局大園分局所
      呈之道路交通現場圖乙紙因其所描繪之機車車頭倒臥方向與現場照片不符，故
      不採之）（見偵卷第十三頁至第十五頁、第二十八頁），機車最後拋置位置卻
      於引曳車行進軌跡右後方向內，且路面留有與引曳車行進方向相同長達三‧六
      公尺之機車刮地痕，可知機車與引曳車必有同時在同一軌跡行駛之時，僅因引
      曳車車頭在機車車頭前，二車發生擦撞，致使機車因引曳車右轉迴力而拋置大
      貨車行進軌跡之右後方，是告訴人指稱係遭引曳車自後追撞之情，與論理法則
      容有不合；復觀告訴人所提出之機車受損照片（見本院卷第二十七頁至第三十
      頁），機車車體大致仍完整，未有明顯車體凹陷處，衡引曳車車體龐大，機車
      若果被引曳車撞及，機車後座把手處之設計明顯突出於後車燈，何以為引曳車
      自後追撞後，僅後車燈破裂，而該處把手卻未有任何凹陷撞擊處？是告訴人所
      稱有悖於經驗法則。又稽之卷附車禍現場照片及機車車損照片，肇事引曳車之
      右後車輪有明顯刮傷、告訴人所騎乘機車於車禍後往左傾倒、機車後車輪左側
      有明顯擦痕、機械脫漏，而車體整體並未嚴重變形扭曲下，按一般經驗及論理
      法則，可知本案係被告所駕駛之引曳車右後車輪與告訴人所騎乘之機車左後車
      輪發生「擦撞」而非「追撞」，因告訴人所騎乘之機車左後方受不當外力影響
      ，而往左傾倒打滑旋轉，致機車車頭倒置之方向於其前進方向相異。是告訴人
      此部分指訴與事理不符，尚無可採。
（三）按汽車行駛至交岔路口，右轉彎時，應距交岔路口三○公尺前顯示方向燈；且
      轉彎車應讓直行車先行；又駕駛人應注意車前狀況及兩車併行之間隔，並隨時
      採取必要之安全措施，道路交通安全規則第一百零二條第三款、第六款、第九
      十四條第三項定有明文，此為汽車駕駛人應盡之注意義務，次據卷內道路交通
      事故調查報告表繪示，本件道路交通事故發生時，天候晴、道路乾燥、無缺陷
      、無障礙，是依當時情況亦無不能注意之情事，惟被告於警訊時供稱：「（當
      時案發經過為何？）當時我駕駛ＫＥ－八七八號營業貨櫃曳引車由南竹路往大
      竹方向行駛‧‧‧停下來等紅燈，但我前方及右方均無機車，至號誌變換為綠
      燈，我便起步打右方向燈並右轉，右轉時便聽到一聲碰撞‧‧‧。」等語（見
      偵卷第三頁），可知被告於轉彎時未先行施打方向燈，以提醒後車注意，且未
      注意車前狀況與其左右是否有車輛併行，即貿然右轉，肇致本件車禍，被告顯
      有過失。此外，經本院送請臺灣省車輛行車事故覆議鑑定委員會鑑定結果，亦
      同此認定，有該會九十三年三月十六日府覆議字第九三一○○六三號函在卷可
      稽（見本院卷第五十六頁至第五十七頁）。從而被告之過失，與告訴人所受上
      述傷害間，有相當因果關係。雖告訴人騎乘機車亦未注意車前狀況，隨時採取
      必要之安全措施，致未及時閃躲而發生車禍，亦與有過失，惟仍無法解免被告
      犯行之成立。本件事證明確，被告犯行堪以認定。
二、按刑法上所謂「業務」，乃指其本人直接所選擇生活上之地位而言，最高法院二
    十年上字第七八九號判例資可參照。查被告係職業司機，以駕駛曳引車載送貨物
    為業，業據其供述在卷，其駕車之行為，係有反覆繼續性而對人之身體、生命有
    危險性之行為，則其於駕車過失肇事，致人受重傷，核被告所為，係犯刑法第二
    百八十四條第二項後段之業務過失致重傷害罪（經公訴人當庭變更起訴法條為同
    法第二百八十四條第二項後段之業務過失致重傷害罪）。被告於車禍肇事後即向
    前來處理之員警坦承肇事，業據承辦員警李榮宗於本院審理時證述在卷（見本院
    卷第八十頁）。其在犯罪未發覺前，即向有偵查權之機關自首其罪，並接受裁判
    ，應依刑法第六十二條前段減輕其刑。爰審酌被告之過失程度、所生之危害、被
    害人所受傷勢及對車禍之發生亦與有過失，暨犯後態度等一切情狀，量處如主文
    所示之刑，並諭知易科罰金之折算標準。
據上論斷，應依刑事訴訟法第二百九十九第一項前段，刑法第二百八十四條第二項後
段、第六十二條前段、第四十一條第一項前段，罰金罰鍰提高標準條例第一條前段、
第二條，判決如主文。
本案經檢察官何祖舜到庭執行職務。
中      華      民      國    九十三    年      五    月      十八      日
                                      臺灣桃園地方法院刑事第五庭
                                              法  官  潘政宏
                                              法  官  許泰誠
                                              法  官  邱滋杉
右正本證明與原本無異。
如不服本判決，應於判決送達後十日內，向本院提出上訴狀。
                          書記官  高文靜
中      華      民      國    九十三   年       五    月      十八      日
附錄本案論罪科刑法條全文：
刑法第二百八十四條
因過失傷害人者，處六月以下有期徒刑、拘役或五百元以下罰金。致重傷者，處一年
以下有期徒刑、拘役或五百元下罰金。
從事業務之人，因業務之過失傷害人者，處一年以下有期徒刑、拘役或一千元以下罰
金。致重傷者，處三年以下有期徒刑、拘役或二千元以下罰金。
